最高法院刑事判決　　　　　　　　　　　　　　　九十一年度台上字第二九五二號
　　上　訴　人　乙○○
　　　　　　　　甲○○
右上訴人等因李敏雄自訴瀆職案件，不服台灣高等法院中華民國八十九年三月二十四
日第二審判決（八十九年度上訴字第二０七號，自訴案號：台灣新竹地方法院八十七
年度自字第六九號），提起上訴，本院判決如左：
    主  文
原判決撤銷，發回台灣高等法院。
    理  由
本件原判決認定：上訴人甲○○、乙○○均係新竹縣警察局竹北分局六家派出所（下
稱六家派出所）警員。緣自訴人李敏雄於民國八十六年十一月二十五日中午十一時五
十分許，在新竹縣竹北市縣○○路與光明三街之交岔路口，因涉嫌竊取機車（自訴人
竊盜案件，業經原審法院另案判處有期徒刑六月確定），經執勤之甲○○逮捕並帶回
六家派出所處理，因自訴人拒絕在調查筆錄上簽名，上訴人甲○○及製作筆錄之乙○
○二人為使自訴人坦承犯罪，竟利用職務上之機會，於當日下午二時許至六時三十五
分許之間，基於共同之犯意聯絡與行為分擔，先以槍柄敲打自訴人之頭部後，再命自
訴人半蹲並雙手高舉椅子而由一旁側踢自訴人之下陰部，該椅子並因而滑落撞及自訴
人之右腳背，致自訴人受有右側頭部皮下血腫約０‧五乘０‧五公分、右足背腫痛約
３乘３乘０‧五公分血腫及陰囊睪丸疼痛等傷害等情。因而撤銷第一審之科刑判決，
改判仍論上訴人等以共同公務員假藉職務上之機會，傷害人之身體罪，各處有期徒刑
肆月，併均宣告緩刑貳年，固非無見。
惟按：(一)共同正犯，包括同謀犯及實施正犯，均應在共同之犯罪計畫內，亦即犯意聯
絡範圍內，就全部之犯罪行為負擔責任。有罪之判決書自應就此等共同犯罪之事實，
於事實欄明白認定，詳細記載，並於理由欄敘明憑以認定之證據及理由，始足資為適
用法律之準據。原判決論上訴人等為傷害自訴人之共同正犯，然對於上訴人二人有如
何之犯意聯絡，及其二人究係參與或分擔何部分犯行之實施等情，既未於事實欄內為
具體之記載，理由欄內亦未為相當之說明，致其依刑法第二十八條之規定，論上訴人
等以共同正犯，適用法律是否正當，尚屬無憑判斷，於法自有未合。(二)自訴人與被告
於刑事訴訟程序中，係立於相對之地位，其提起自訴，以使被告受刑事處罰為目的，
是其指訴須無瑕疵可指，且就其他方面調查又與事實相符，始足採為科刑之基礎。原
判決認定上訴人等有前揭犯行，係以自訴人之指訴及證人沈寶元、莊文益之證言，暨
自訴人前往驗傷之台北市立和平醫院檢送之自訴人病歷資料等，為其所憑之證據。然
查證人沈寶元、莊文益僅分別證稱：自訴人經檢察官准予保釋後，表示警訊時曾受警
員刑求，及陪同自訴人至醫院驗傷之經過等情；而前揭病歷資料亦僅足以證明自訴人
於前往驗傷時之受傷情形，核與上訴人等有無傷害自訴人及如何傷害之本件待證事實
，並無必然之關聯性。又查上訴人於第一審（即台灣新竹地方法院）審理時，雖先後
指稱：「用槍打我頭部、胸部、臉頰，用腳踢我陰部」、「手腳銬銬住，舉椅半蹲，
他（未指明係何人）側踢我腳時被椅子打到腳」、「我胸部很紅」等語（見自字第六
九號卷第四十三頁、第五十五頁背面），惟依卷內資料，自訴人係於其竊盜案件經檢
察官起訴後之八十七年四月二十四日，始向台灣板橋地方法院提起本件自訴（嗣經該
院諭知管轄錯誤，移送第一審法院審理），其於自訴狀及台灣板橋地方法院訊問時，
均未敘及上訴人等有擊打其胸部、臉頰及命其舉椅半蹲，並側踢其腳部致其腳背為滑
落之椅子擊中等情（見自字第一四四號卷），卷附之台北市立和平醫院出具之診斷書
及病歷資料亦無自訴人胸部、臉頰受傷之記載（見自字第一四四號卷第四頁，自字第
六九號卷第六十頁）。且自訴人因涉嫌上開竊盜案件，經新竹縣警察局竹北分局於八
十六年十一月二十五日下午八時許，移送台灣新竹地方法院檢察署偵辦，依其接受檢
察官初訊時之筆錄所載，並無警訊時曾受刑求之抗辯（見偵字第九九０五號影印偵查
卷第十四至十六頁），茍其於當日經警移送檢察官偵辦之前，曾因上訴人等之刑求而
受傷，何以未即向檢察官陳明？上訴人等於原審執以辯稱：自訴人所為指訴並非真實
等語（見原審卷第五十六、六十二、六十三頁），是否全然不可採取，即有研求之餘
地。事實真相既欠明瞭，原審於釐清究明之前，遽依自訴人之指訴，為不利於上訴人
等之論斷，難謂已符採證法則，併有可議。上訴意旨指摘原判決不當，非無理由，應
認有撤銷發回之原因。
據上論結，應依刑事訴訟法第三百九十七條、第四百零一條，判決如主文。
中      華      民      國    九十一    年      五      月     三十     日
                              最高法院刑事第十庭
                                  審判長法官  林  增  福
                                        法官  邵  燕  玲
                                        法官  吳  昆  仁
                                        法官  陳  世  雄
                                        法官  惠  光  霞
      右正本證明與原本無異
                                              書  記  官
中      華      民      國    九十一    年      六      月      四      日
